臺灣臺北地方法院民事判決　　　　　　 99年度簡上字第269號
上　訴　人　林韋伶
訴訟代理人　高泰山
被上訴人　　東方麒麟大廈管理委員會
法定代理人　余洪雅馨
訴訟代理人　徐敏英
上列當事人間請求給付管理費事件，上訴人對於中華民國99年3
月30日本院新店簡易庭99年度店簡字第91號第一審判決提起上訴
，被上訴人並為訴之追加，經本院於100年3月30日言詞辯論終結
，判決如下：
    主      文
原判決廢棄。
被上訴人在第一審之訴及追加之訴均駁回。
第一、二審訴訟費用及追加之訴訴訟費用均由被上訴人負擔。
    事實及理由
壹、程序方面：
一、本件被上訴人之法定代理人於本院審理期間，由劉園德變更
    為余洪雅馨，業據余洪雅馨具狀聲明承受訴訟，並提出東方
    麒麟大廈第二十屆區分所有權人大會會議紀錄影本為證（見
    本院卷第16至18頁），核於法相符，應予准許。
二、按於第二審為訴之變更或追加，非經他造同意，不得為之，
    民事訴訟法第446條第1項前段定有明文，此項規定依同法第
    436條之1第3項規定，於簡易訴訟程序第二審準用之。查本
    件被上訴人於原審起訴請求上訴人給付新臺幣（下同）704,
    060元及自支付命令送達翌日起至清償日止，按年息5%計算
    之利息，嗣被上訴人於民國99年6月25日具狀追加請求上訴
    人給付642,840元（即自98年7月至99年6月，每月53,570元
    之管理費），及自99年6月28日起至清償日止，按年息5%計
    算之利息，上訴人對此並無異議（見本院卷第57頁反面），
    依上開規定，被上訴人所為訴之追加，應予准許。
貳、實體方面
一、被上訴人主張：上訴人係東方麒麟大廈內門牌號碼臺北市○
    ○區○○街176之1號1樓、176號地下1樓、178號地下2樓、1
    80號地下1樓及地下2樓、182號1樓及地下2樓建物（共計207
    6.42坪）之區分所有權人。依東方麒麟大廈區分所有權人會
    議決議及住戶規約規定，上訴人所有上開建物扣除由全聯福
    利中心繳納所承租684.99坪之管理費後，上訴人積欠97年5
    月起至98年6月止，依每坪每月55元以空戶按7折計價之1391
    .43坪管理費共計704,060元，爰依公寓大廈管理條例第21條
    、區分所有權人會議決議及住戶規約，求為判命上訴人給付
    704,060元，及自支付命令送達翌日（即98年11月7日）起至
    清償日止，按年息5%計算利息之判決，並於本院追加請求：
    上訴人應給付被上訴人642,840元，及自99年6月28日起至清
    償日止，按年息5%計算之利息等語。
二、上訴人則以：被上訴人請求伊繳付上開期間之管理費，伊並
    未使用上開除出租予全聯福利中心以外之建物，且被上訴人
    多年來均未修護供地下室使用之電梯，亦未負責清潔及修繕
    地下1、2樓（下稱系爭地下室）公共區域，致東方麒麟大廈
    1 樓的花圃、游泳池等公共設施長期漏水，造成系爭地下室
    嚴重損害而無法使用。被上訴人雖曾修復地下1樓的漏水，
    但漏水情況依然存在，伊不得已乃自行找廠商即訴外人林兆
    昌修復，共支出150萬元，伊執此與被上訴人請求之管理費1
    ,346,900元為抵銷，被上訴人已無得請求之管理費等語，資
    為抗辯。
三、原審依被上訴人所請為全部勝訴之判決，即命上訴人應給付
    被上訴人704,060元，及自98年11月7日起至清償日止，按年
    息5%計算之利息，並依職權宣告假執行及免為假執行。上訴
    人全部聲明不服，提起上訴，並上訴聲明：(一)廢棄原判決。
    (二)被上訴人第一審之訴駁回。(三)被上訴人追加之訴駁回。被
    上訴人答辯聲明：(一)上訴駁回。(二)上訴人應再給付被上訴人
    642,840元，及自99年6月28日起至清償日止，按年息5%計算
    之利息。
四、兩造不爭執之事實：
    被上訴人主張上訴人係其所管理之東方麒麟大廈之區分所有
    權人，上訴人每月應繳納管理費53,570元，目前共積欠自97
    年5月至99年6月之管理費1,346,900元等情，為上訴人所不
    爭，並有建物登記謄本、東方麒麟公寓大廈社區住戶規約、
    東方麒麟大廈第十三屆區分所有權人暨住戶大會會議紀錄在
    卷可稽（見原審卷第32至45頁、本院卷第153至160頁）。
五、得心證之理由：
    被上訴人請求上訴人給付管理費1,346,900元本息，上訴人
    則以修繕東方麒麟大廈1樓公共區域漏水所造成系爭地下室
    損壞之修復費用150萬元為抵銷抗辯。經查：
    (一)按專有部分、約定專用部分之修繕、管理、維護，由各該
      區分所有權人或約定專用部分之使用人為之，並負擔其費
      用，固為公寓大廈管理條例第10條第1項所明文規定，惟
      同條第2項前段亦明文規定：「共用部分、約定共用部分
      之修繕、管理、維護，由管理負責人或管理委員會為之。
      其費用由公共基金支付或由區分所有權人按其共有之應有
      部分比例分擔之」。是專有部分之損害，如係因大廈管理
      委員會所負責管理、維護之共用部分所造成，大廈管理委
      員會即負有修繕之責任。
    (二)上訴人主張其所有系爭地下室發生嚴重漏水之情形，業據
      其提出照片為證（見原審卷第26至28頁、第30、31頁，本
      院卷第111、112頁、第176至178頁）。被上訴人雖不否認
      其曾於97年6月17日與上訴人協議「待兩處漏水修復及公
      設修繕完工後，上訴人一次付清至97年5月止管理費尾款
      」等情（見本院卷第110頁），並於98年10月修繕東方麒
      麟大廈1樓花圃造成上訴人所有系爭地下室漏水（見原審
      卷第21頁反面、本院卷第149頁反面），惟上訴人主張被
      上訴人僅為部分修漏，致漏水由地下1樓滲漏至地下2樓，
      造成更大損害等語，被上訴人則改稱系爭地下室漏水並非
      全由1樓花圃等公共設施所造成云云。然依前揭卷附漏水
      照片所示，系爭地下室牆壁佈滿因漏水造成油漆剝落及發
      霉情形，即俗稱壁癌現象，惟該處附近並無水管，自已排
      除上訴人專有部分水管漏水所致，自係上方即1樓之公共
      設施之花圃破裂滲水所造成，另參酌被上訴人自承「99年
      9月182號右側花台地板龜裂造成B1漏水，管理委員會刻正
      招商辦理，需款約25-30萬元」（見本院卷第131頁），及
      東方麒麟大廈第二十屆管理委員會第六次定期會議之討論
      議題一(二)之決議「本社區右側花台漏水及車道口漏水至B1
      總受電室滲漏至B2案，同意依…」（見本院卷第162頁）
      ，顯然其亦承認東方麒麟大廈1樓公共設施確有漏水至系
      爭地下室之情形。從而，上訴人主張被上訴人應負責修繕
      系爭地下室漏水，為有理由。
    (三)又上訴人主張其修復系爭地下室漏水共支出150萬元之事
      實，除提出收據為證外（見本院卷第147頁），並經證人
      即負責修繕之廠商林兆昌於本院100年3月1日準備程序結
      證稱：伊替臺北市○○街178-182號地下室做漏水整治工
      程，包括地下1、2樓。漏水來源不是很明確，伊主要是要
      防止繼續再漏水到地下室，先把漏水的部分敲掉再補上止
      水劑及防水劑。伊區分地下1、2樓的防水工程費用，地下
      2 樓實際工程費用經議價後以90萬元計算，還包括1年保
      固等語（見本院卷第180頁反面至第181頁），而上訴人僱
      工修復系爭地下室漏水乙節，復經本院於99年6月3日至現
      場勘驗無訛（見本院卷第45頁），則上訴人支付上開修復
      漏水費用既屬實且必要，自屬可採。至被上訴人另辯稱上
      訴人未行通知即自行僱工修繕漏水云云，然被上訴人並不
      爭執兩造間一直在協商有關管理費及漏水等情，是被上訴
      人此部分辯詞要與事實不合，不足採信。
    (四)按二人互負債務，而其給付種類相同，並均屆清償期者，
      各得以其債務，與他方之債務，互為抵銷，民法第334條
      第1項前段所明文規定。又按抵銷為消滅債務之單獨行為
      ，只須與民法第334條所定之要件相符，一經向他方為此
      意思表示即生消滅債務之效果，原不待對方之表示同意，
      最高法院50年台上字第291號判例要旨參照。本件依前所
      述，上訴人所有系爭地下室漏水係由被上訴人所管理之東
      方麒麟大廈1樓公共設施所造成，被上訴人負有修繕責任
      ，上訴人主張以其修繕漏水所支出費用150萬元與其應繳
      納之管理費1,346,900元為抵銷，屬有理由。至被上訴人
      主張依99年12月23日東方麒麟大廈第二十屆管理委員會第
      六次定期會議決議，漏水檢修依第十九屆區分所有權人大
      會有關屋頂檢修費用分攤方式，由被上訴人與住戶（即上
      訴人）各分攤50%云云，惟按公寓大廈管理條例第3條第9
      款規定，管理委員會係執行區分所有權人會議決議事項及
      公寓大廈管理維護工作之組織，而共用部分及其相關設施
      之拆除、重大修繕或改良，應依區分所有權人會議之決議
      為之，同條例第11條第1項亦定有明文，是本件修繕因公
      共區域造成系爭地下室漏水而支出之費用應如何分攤，應
      屬區分所有權人會議之權責，管理委員會自無專擅決定之
      餘地，是被上訴人依上開管理委員會決議要求上訴人應分
      擔一半修復費用，為無理由。從而，本件被上訴人請求上
      訴人繳納之管理費，經上訴人為抵銷後，被上訴人已無得
      請求之款項。
六、綜上所述，被上訴人依公寓大廈管理條例第21條、東方麒麟
    大廈區分所有權人會議決議及住戶規約，請求上訴人給付70
    4,060元及法定遲延利息，為無理由。原審為上訴人敗訴之
    判決，並依職權為假執行及免假執行之宣告，尚有未洽。上
    訴意旨指摘原判決不當，求予廢棄改判，為有理由，爰由本
    院廢棄改判如主文第2項。又被上訴人於本院追加請求上訴
    人給付642,840元管理費及自99年6月28日起算之法定遲延利
    息，亦因上訴人所為抵銷抗辯而不存在，故其追加此部分請
    求，亦無理由，應予駁回。
七、本件事證已臻明確，兩造其餘攻擊與防禦方法均與判決結果
    不生影響，不再一一論述，附此敘明。
八、據上論結，本件上訴為有理由，被上訴人追加之訴為無理由
    ，依民事訴訟法第436條之1第3項、第450條、第78條，判決
    如主文。
中    華    民    國    100    年     4    月   13    日
                  民事第六庭  審判長法  官  傅中樂
                                    法  官  李家慧
                                    法  官  林春鈴
以上正本係照原本作成。
本判決不得上訴。
中    華    民    國    100    年     4    月   13    日
                                    書記官  潘惠敏